【裁判字號】    97,再抗,7
【裁判日期】    970509
【裁判案由】    聲明異議
【裁判全文】
臺灣高等法院民事裁定                   97年度再抗字第7號
聲  請  人  百倫新業有限公司
法定代理人  甲○○
上列聲請人對債權人渣打國際商業銀行股份有限公司與債務人仁
通興業股份有限公司、乙○○、欣優越股份有限公司間清償債務
強制執行事件，聲明異議，對於中華民國97年2月5日本院97年度
抗字第121號確定裁定，聲請再審，本院裁定如下：
    主  文
聲請駁回。
聲請訴訟費用由聲請人負擔。
    理  由
一、本件聲請人因臺灣桃園地方法院（下稱執行法院）96年度執
    字第27349號清償債務強制執行事件，對執行法院於民國96
    年11月9日除去租賃權之執行命令聲明異議，經執行法院於
    96年12月14日以96年度執字第27349號裁定駁回聲請人之聲
    明異議（見本院抗字卷第2頁至第4頁所附之民事裁定）。嗣
    聲請人提起抗告，經本院於97年2月5日以97年度抗字第121
    號裁定駁回聲請人之抗告（見本院抗字卷第32頁至第35頁所
    附之民事裁定），聲請人不服，提起再抗告，經本院於97年
    3月5日以97年度抗字第121號裁定駁回聲請人之再抗告（見
    本院抗字卷第49頁所附之民事裁定），於97年3月14日將駁
    回再抗告之裁定送達於聲請人，本應於97年3月27日確定（
    抗告期間10日，加計在途期間3日），而聲請人對上開駁回
    再抗告之裁定，於97年3月21日即於上開裁定未確定時，即
    向本院對該裁定聲請再審。本件聲請人對上開裁定聲請再審
    ，雖聲請再審時上開裁定尚未確定，但於裁判時，該裁定已
    確定者，自不得以該聲請再審於聲請時不合法為由，而以裁
    定駁回（司法院民事廳（83）院台廳民一字第11005號研究
    意見參照）。是本件聲請再審於聲請時，上開裁定雖尚未確
    定，但該裁定既已於本件再審聲請之裁判前即97年3月27日
    已確定（因本件須調執行卷及抗告卷，而於97年3月27日前
    尚未調到卷，故斯時無法為再審之裁定），應視為
    本件係就已確定之裁定聲請再審，合先敘明。
二、按裁定已經確定而有民事訴訟法第四百九十七條之情形者，
    同法第五百零七條固規定得為聲請再審之原因，然此唯於第
    二審法院所為並依同法第四百八十四條不得抗告之裁定，始
    有其適用（73年台聲字第72號判例要旨參照）。本件再審聲
    請意旨略以：聲請人與相對人仁通興業股份有限公司（下稱
    仁通公司）間就「仁通公司所有房屋位於桃園縣新屋鄉○○
    村○○路296號等（仁通綜合通商大樓）地上一樓為公用大
    廳電梯出入口，二至九樓地下至二層，及各店鋪停車場整棟
    全部」（下稱系爭不動產）所訂立之租賃契約（下稱系爭租
    賃關係），係先於系爭不動產之抵押權設定之前，自無民法
    第866條規定之適用，是執行法院自不得除去系爭租賃關係
    。又依強制執行法第99條第1項規定：「債務人應交出之不
    動產，現為債務人占有或於查封後為第三人占有者，執行法
    院應解除其占有，點交於買受人或承受人；如有拒絕交出或
    其他情事時，得請警察協助。」而依上開規定之反面解釋，
    凡占有狀態發生在查封之前，即無所謂點交之問題，而聲請
    人就系爭不動產之占有係在執行法院查封之前，執行法院自
    不得將系爭不動產點交與買受人或承受人，是原確定之裁定
    確有適用法規顯有錯誤及就足以影響判決之重要證物漏未斟
    酌之情形，聲請人得依民事訴訟法第496條第1項第1款及第
    497條規定，聲請再審云云。惟查：
    (一)按不動產所有人設定抵押權後，於同一不動產上，得設定
      地上權或其他以使用收益為目的之物權，或成立租賃關係
      。但其抵押權不因此而受影響。前項情形，抵押權人實行
      抵押權受有影響者，法院得除去該權利或終止該租賃關係
      後拍賣之，民法第866條第1項、第2項定有明文。又不動
      產所有人設定抵押權後，於同一不動產上設定地上權或其
      他權利或出租於第三人，因而價值減少，致其抵押權所擔
      保之債權不能受滿足之清償者，原執行法院得依聲請或依
      職權除去後拍賣之；再者，第三人對該不動產之租賃權業
      經執行法院除去，而拒絕交出者，執行法院應嚴格執行，
      解除其占有，將不動產點交於買受人或承受人，辦理強制
      執行事件應行注意事項第57項第4目、第11目、第13目亦
      有規定。
    (二)本院97年度抗字第121號原確定裁定（即抗告裁定）已認
      定：「…依抗告人於原法院96年6月7日陳報狀所附房屋租
      賃契約書，其內容略以百倫新業公司（即聲請人）自87年
      1月23日開始向仁通公司租用新屋鄉○○村○○路296號等
      （即系爭不動產）…，並陳報其租約租賃期間自96年2月6
      日至110年12月31日。則抗告人（即聲請人）稱其與債務
      人仁通公司間之租賃契約成立於81年間，即難認為真正。
      而本件債務人於81年10月29日即以系爭1221地號土地及其
      上502-521建號建物為債權人設定第一、二順位本金最高
      限額抵押權…84年6月24日設定第三順位本金最高限額抵
      押權…85年3月21日設定第四順位本金最高限額抵押權…
      而系爭抵押物…於96年10月18日為第一次拍賣期日，無人
      應買，…執行法院認系爭租賃權已影響抵押權人，爰依抵
      押權人之聲請除去系爭抵押物上之租賃關係，並變更拍賣
      條件為『拍定後點交』，核與上述規定、解釋並無違背。
      …」等情（見本院抗字卷第34頁、第35頁所附之裁定），
      即原確定裁定已認定系爭租賃關係成立於抵押權設定之後
      ，且抵押權人實行抵押權受有影響，執行法院自得依民法
      第866條規定除去系爭租賃關係後拍賣。是本件97年度抗
      字第121號之確定裁定依上開事實適用民法第866條規定，
      並無違誤。又系爭不動產於查封時，聲請人雖係依系爭租
      賃關係而有權占有，惟嗣經執行法院除去系爭租賃關係後
      ，其占有權源已消滅，依前揭辦理強制執行事件應行注意
      事項第57項第11目、第13目規定（即關於強制執行法第99
      條部分），自得點交，核與強制執行法第99條之規定並未
      相悖。聲請人主張以強制執行法第99條之反面推論，其係
      於查封前占有，自不得點交云云，容有誤會。原確定裁定
      適用法規並無違誤，即難為有再審理由。
    (三)又本院97年度抗字第121號之確定裁定雖係於第二審法院
      所為，但並非依民事訴訟法第484條所規定之不得抗告之
      裁定，故依前揭說明，自不得以民事訴訟第497條規定之
      情形為聲請再審之理由。是聲請人以原確定裁定存在就足
      以影響判決之重要證物漏未斟酌之情形，而據為再審理由
      ，於法未合。是聲請人聲請本件再審，為無理由，應予駁
      回。
三、據上論結，本件抗再審之聲請為無理由，爰裁定如主文。
中    華    民    國    97    年    5     月    9     日
                  民事第七庭
                      審判長法  官  鄭三源
                            法  官  邱  琦
                            法  官  王聖惠
正本係照原本作成。
本裁定除以適用法規顯有錯誤為理由，並經本院許可外，不得再
抗告。如提起再抗告，應於收受後10日內委任律師為訴訟代理人
向本院提出再抗告狀。並繳納再抗告費新台幣１千元。
中    華    民    國    97    年    5     月    13    日
                            書記官  陳樂觀


司法院資訊處製作；財團法人民間司法改革基金會備份。
